【裁判字號】    90,上易,1198
【裁判日期】    900731
【裁判案由】    偽造文書
【裁判全文】
臺灣高等法院臺中分院刑事判決          民國九十年度上易字第一一九八號
    上  訴  人
    即  被  告  甲○○
                乙○○
    右  一  人
    選任辯護人  張良銘
右上訴人等因偽造文書案件，不服臺灣臺中地方法院中華民國九十年四月十七日第一
審判決（民國九十年度易字第二二三號，起訴案號：臺灣臺中地方法院檢察署民國八
十九年度偵續字第二六號），提起上訴，本院判決如左：
    主    文
上訴駁回。
    事實及理由
一、本案經本院審理結果，認第一審法院依刑法第廿八條、第二百十四條、第四十七
    條、第二條第一項前段、第四十一條第一項前段、罰金罰鍰提高標準條例第一條
    前段、第二條，判處上訴人即被告（下稱被告）甲○○有期徒刑四月，被告乙○
    ○有期徒刑三月，並諭知如易科罰金，均以三百元折算一日，經核其認事用法，
    均無違誤，量刑亦稱妥適，應予維持，並引用第一審判決書記載之事實、證據及
    理由（如附件）。
二、本院審理時，訊據被告等雖均否認有何偽造文書犯行，辯稱，本件抵押權設定登
    記之土地，係由被告甲○○出售予被告乙○○，因屬農地不能辦理所有權移轉登
    記，乃設定抵押權以資保障，不影響他人之權利云云，惟依不動產買賣，一般均
    訂立不動產買賣契約書為憑，被告等均供承僅雙方以口頭約定，並未訂有買賣契
    約書或立其他憑據，是被告等所辯，有違常情，顯無足取。
三、被告等供稱彼二人間，有新台幣（下同）一千二百萬元之借貸關係（即被告甲○
    ○向被告乙○○借款一千二百萬元）等情，有被告甲○○設於台中區中小企業銀
    行烏日分行帳戶之存摺影本一紙，被告乙○○所簽發以彰化第二信用合作社（現
    已更名為第七商業銀行）為付款人之支票影本五張，台中縣稅捐稽徵處繳款書影
    本一紙等附卷可證，業經原審審認明確，於判決理由欄，詳為說明，則被告等先
    設定本件之一千萬元之第一順位抵押權後，再設定本件之一千萬元之第二順位抵
    押權，已超過該一千二百萬元之債權，是被告等再設定之第二順位一千萬元之抵
    押權，固有不實。惟告訴人丙○○指訴，被告等所設定之該二千萬元抵押權，均
    有不實云云，始終未能提出具體情形，以供調查，僅泛謂被告等係兄弟，虛偽設
    立不實之抵押權，惟兄弟間有借貸關係，為常有之事，告訴人所指屬臆測，尚不
    足為憑。
四、告訴人係以其對於甲○○有債權關係，被告等虛偽設定本件之抵押權，影響其債
    權之追償，基於被害人身份提出本件之告訴，按所謂被害人僅須其所訴之事實，
    如果屬實，在實體法上足以認為被害人為已足，並不以實體法上確曾受害為必要
    ，況被告等所設定之第二順位抵押權確有不實，自影響告訴人債權之追償，可見
    告訴人為本件之被害人，提起本件之告訴應屬合法，從而被告乙○○之辯護人辯
    護謂，本件經告訴人提出告訴後，經臺灣臺中地方法院檢察署檢察官以八十八年
    度偵字第一九四八九號為不起訴處分後，因告訴人並非被害人，屬告發性質，不
    得聲請再議，該不起訴處分既告確定，檢察官誤認告訴人為被害人，准予聲請再
    議，並續行偵查起訴，其起訴自屬違背程序，本件應為公訴不受理之判決云云，
    容有未洽。
五、綜上，被告等上訴意旨，仍執陳詞否認犯罪，指摘原判決不當，為無理由，應予
    駁回。
六、據上論斷，應依刑事訴訟法第三百七十三條、第三百六十八條，判決如主文。
本案經檢察官丁○○到庭執行職務。
中      華      民      國      九十     年       七      月    三十一  日
                                  臺灣高等法院臺中分院刑事第一庭
                                        審判長法  官  陳  紀  綱
                                              法  官  蕭  錦  鍾
                                              法  官  陳  登  源
右正本證明與原本無異。
不得上訴。
                                              書記官  林  桂  鳳
中      華      民      國      九十     年       八      月     二     日
                                                                        Ｉ


司法院資訊處製作；財團法人民間司法改革基金會備份。
